臺灣新竹地方法院民事裁定
111年度消債清字第13號
聲  請  人  
即債務人    宋品毅  


代  理  人  林彥苹律師（法扶）
上列聲請人依消費者債務清理條例聲請清算事件，本院裁定如下
：
    主  文
聲請駁回。
聲請費用由聲請人負擔。
    理  由
一、按債務人不能清償債務或有不能清償之虞者，得依本條例所
    定更生或清算程序，清理其債務，消費者債務清理條例（下
    稱消債條例）第3條定有明文。衡以消債條例之立法目的，
    在於經濟上陷於困境之消費者，若任其於惡性循環之債務窘
    境中自生自滅，其將衍生嚴重之社會問題，致難以維持安定
    之社會經濟秩序，故有予以分別情形依更生或清算之程式清
    理其債務之必要，藉以妥適調整其與相關債權人間之權利義
    務關係，以謀求消費者經濟生活之更生機會，從而健全社會
    經濟發展。惟私法上債之關係，係以當事人間之信賴關係為
    基礎，為社會經濟組織之重要支柱，故當事人於以法律行為
    追求自己之利益之際，亦應顧及對方之利益，並考量債權債
    務在社會上的作用，本於誠實及信用之原則，行使其債權及
    履行其債務，故消費者欲以消債條例調整其所負義務，自應
    本於誠信原則之本旨，僅在其不能清償債務或有不能清償之
    虞而使其陷於經濟上之困境時，始得准許之。又於聲請更生
    或清算時，法院審酌上開條文所謂「不能清償或有不能清償
    之虞」，允宜綜衡債務人全部收支、信用、財產及勞力(技
    術)、年齡等狀況，評估是否因負擔債務，而不能維持人性
    尊嚴之最基本生活條件，所陳報之各項支出，是否確屬必要
    性之支出，如曾有協商方案或受強制執行，其協商條件或強
    制執行後所餘是否已無法兼顧個人生活之基本需求等情，為
    其判斷之準據。
二、聲請意旨略以：聲請人前有不能清償債務之情事，而積欠無
    優先權債務總額新臺幣（下同）294,339元，並於民國（下
    同）111年4月間於本院進行債務前置調解，惟於調解期日，
    債權人均未到場調解，以致前置調解未能成立，當庭聲請清
    算。為此，爰依消債條例請求裁定准許清算等語。
三、經查：
㈠、聲請人主張其為一般消費者，積欠無優先權債務總額294,339
    元，且於提出本件清算之聲請前，曾於本院進行債務前置調
    解，惟債權人均未到場調解，以致前置調解未能成立乙情，
    此有調解程序筆錄附於本院111年度司消債調字第53號案卷
    可稽（見調解卷第51頁），業經本院依職權調閱上開案卷查
    核屬實，堪認聲請人已依消債條例之規定聲請前置調解未能
    成立，而聲請人現積欠之債務數額，經債權人於本案之查報
    及聲請人自行陳報數額之結果，合計約為725,954元元，此
    有聲請人提出之債權人清冊、債權人之陳報狀附卷可參（見
    調解卷第7頁、本院卷第175、195、201、213頁）。從而，
    聲請人既曾與債權人前置調解不成立，其聲請清算程序，本
    院自應綜合聲請人目前全部收支及財產狀況，評估是否已不
    能維持符合人性尊嚴之最基本生活條件，而有「不能清償或
    不能清償之虞」等情。
㈡、關於聲請人之財產收入及支出部分：聲請人名下有8筆有效保
    單，其中友邦人壽保單價值準備金約40,640元（基準日為11
    1年6月22日，已扣除保單借款本息及保險費墊繳），此有聲
    請人提出之友邦人壽保單價值準備金資料、本院依職權調查
    聲請人稅務電子閘門財產所得調件明細表、法務部—高額壽
    險資訊連結作業等件在卷可憑（見本院卷第13-18、21-24、
    251頁），先予敘明。又聲請人主張自111年4月25日起任職
    於○○有限公司派遣至○○○○公司擔任食品作業員，薪水採時薪
    制，時薪180元，5月份薪水3萬元，因為是派遣不是正式員
    工，沒有年終及三節獎金，沒有領社會補助等語（見本院卷
    第69、238頁），並提出勞保投保資料、在職證明、111年4
    月份薪資證明等件在卷為佐（見本院卷第91、241-243頁）
    ，惟依聲請人上開所提勞保投保資料，聲請人每月勞保投保
    薪資為36,300元，依勞動部勞工保險局發布自111年1月1日
    起實施之勞工保險投保薪資分級表，其每月薪資總額應於34
    ,801元至36,300元間，且經本院查詢○○有限公司派遣至○○○○
    公司擔任食品作業員之薪資結果，1111人力銀行顯示日班每
    月薪資為31,000元至35,000元間，則本院暫以上開派遣每月
    薪資平均約33,000元【計算式：（31,000元＋35,000元）÷2
    】，作為計算聲請人目前償債能力之基準；另聲請人於訊問
    時主張其每月必要支出為：其個人必要支出15,946元、2名
    子女扶養費各15,946元，伊沒有扶養父母親等語，此有本院
    111年6月21日訊問筆錄可證（見本院卷第238頁）。惟查：
    就2名子女扶養費各15,946元之部分，經聲請人於111年6月2
    1日到庭陳述及111年7月7日陳報狀略以：長女就讀高中建教
    班三年級，現在沒有在加油站打工，也沒有建教合作，但是
    長女現在有在找工作。因今年學測成績不佳，擬於明年重考
    ；次子現就讀國中一年級等語（見本院卷第238、245頁）。
    查聲請人之長女為93年出生，現已年滿18歲（見本院卷第10
    1頁），目前未繼續升學，110年所得為218,843元，於108至
    111年均有勞保投保資料，此有聲請人提出長女之勞保投保
    資料、本院依職權調查聲請人之長女稅務電子閘門財產所得
    調件明細表等件可憑（見本院卷第27-32、95頁），是聲請
    人之長女尚具有謀生能力，可供自身所需，難認其目前有受
    扶養之必要。而聲請人之次子為98年出生，現年13歲（見本
    院卷第101頁），尚未成年，名下復無財產及所得，此有本
    院依職權調查聲請人之次子稅務電子閘門財產所得調件明細
    表等件可憑（見本院卷第39-43頁），堪認有受聲請人扶養
    之必要。次子扶養費用數額部分，聲請人雖稱其與前妻甲○○
    離婚，前妻未負擔次子扶養費云云，惟按父母對於未成年子
    女之扶養義務，不因結婚經撤銷或離婚而受影響，民法第11
    16條之2規定甚明。且查甲○○於109及110年均有報稅薪資所
    得，其中110年度為197,962元，此有本院依職權調查甲○○之
    稅務電子閘門財產所得調件明細表可按（見本院卷第49-54
    、253-256頁），故聲請人之前妻仍應與聲請人共同分擔次
    子之扶養費。依聲請人上述所稱其次子每月扶養費15,946元
    為計算標準，再參酌民法第1115條第3項之規定，依聲請人
    與其前妻之薪資收入比例，予以計算各應負擔次子扶養費之
    結果，本院認聲請人應負擔次子之扶養費，應以每月約1萬
    元為合理適當，逾此範圍難認必要；至聲請人主張其個人生
    活支出15,946元之部份，未逾衛生福利部公告臺灣省111年
    每人每月最低生活費1.2倍（111年每月生活所必需〈必要生
    活費用〉數額一覽表，見本院卷第261頁），應屬可採。從而
    ，聲請人每月生活必要支出即以其個人必要支出15,946元、
    次子扶養費10,000元，總計：25,946元，洵堪認定。
㈢、從而，聲請人主張無法負擔債務等語，以聲請人目前每月收
    入約33,000元，扣除每月必要生活支出25,946元觀之，每月
    約賸餘約7,054元可供清償，而其現積欠之債務總額約725,9
    54元，已如前述，約8、9年（即725,954元7,054元12＝8.6
    年）可清償完畢，如按最優惠分期還款條件即分180期、零
    利率計算，聲請人每月還款金額約4,033元（計算式：725,9
    54元÷180期≒4,033元），難認聲請人有不能清償或有不能清
    償之虞之情形。衡以聲請人為68年出生，現年43歲（見本院
    卷第99頁），距離強制退休之年齡65歲，仍有22年之期間可
    工作賺取所得以清償債務，倘聲請人確有還款並清償債權人
    債務之誠意，亦可再積極與債權人進行協商，以期達成每月
    還款數額之協議。從而，本院審酌債務人名下財產、工作能
    力及積欠債務之數額，應認其尚未達不能清償或有不能清償
    之虞之情事存在，核與消債條例第3條規定之要件不符，其
    聲請清算自不應准許。
四、從而，本件聲請人依其財產收入及支出狀況，暨其之年齡及
    仍可工作而有所得收入之年數尚久，衡酌所積欠之無擔保債
    務數額等情觀之，並無不能清償債務或有不能清償之虞之情
    事存在，應屬聲請清算之要件不備，且又無從補正，依首揭
    條文之意旨，自應駁回其清算之聲請，爰裁定如主文。
中    華    民    國   111    年    11    月    14    日
                        民事第二庭   法  官  鄭政宗
以上正本係照原本作成。
如不服本裁定應於送達後10日內向本院提出抗告狀，並繳納抗告
費新臺幣1,000元。
中　　華　　民　　國　　111 　年　　11　　月　　15　　日
                                     書記官  黃志微